臺灣苗栗地方法院刑事判決
111年度易字第341號
公  訴  人  臺灣苗栗地方檢察署檢察官
被      告  呂宗達


上列被告因恐嚇案件，經檢察官提起公訴（111年度偵字第3062
號），本院判決如下：
    主    文
呂宗達犯恐嚇危害安全罪，處拘役肆拾日，如易科罰金，以新臺
幣壹仟元折算壹日。
    犯罪事實
一、呂宗達於民國111年1月25日中午12時許，在位於苗栗縣○○鎮
    ○○路00號之松盛商店（下稱本案商店）前，因與温承瑋間有
    糾紛，見温承瑋到場，竟心生不滿，基於恐嚇之犯意，持放
    置在本案商店門口米酒籃中之酒瓶（未扣案），作勢欲砸向
    温承瑋，以此加害生命、身體之舉動，使温承瑋心生畏懼，
    致生危害於安全。呂宗達接續前開犯意，復於同年2月9日晚
    上9時23分許，以LINE傳送「我跟你的問題沒這麼簡單解決
    」之訊息恫嚇温承瑋，以此加害生命、身體之舉動，使温承
    瑋心生畏懼，致生危害於安全。
二、案經温承瑋訴由苗栗縣警察局通霄分局報告臺灣苗栗地方檢
    察署檢察官偵查起訴。
    理    由
壹、程序部分：
一、除簡式審判程序、簡易程序及第376條第1項第1款、第2款所
    列之罪之案件外，第一審應行合議審判，刑事訴訟法第284
    條之1定有明文。查本案起訴罪名，核與刑事訴訟法第376 
    條第1項第1款之規定相符，依首開規定，本案法院組織應為
    獨任審判無誤，先予敘明。
二、按被告以外之人於審判外之言詞或書面陳述，除法律有規定
    者外，不得作為證據，刑事訴訟法第159條第1項固有明文。
    惟被告以外之人於審判外之陳述，經當事人於審判程序同意
    作為證據，法院審酌該言詞陳述或書面陳述作成時之情況，
    認為適當者，亦得為證據；當事人、代理人或辯護人於法院
    調查證據時，知有上開刑事訴訟法第159條第1項不得為證據
    之情形，而未於言詞辯論終結前聲明異議者，視為同意作為
    證據，刑事訴訟法第159條之5亦有明文。查本案以下所引各
    項對被告呂宗達以外之人於審判外之陳述，均經檢察官、被
    告同意作為證據（見本院卷第51頁) ，迄言詞辯論終結前復
    未聲明異議，本院審酌該等陳述並無證明力顯然過低之情事
    ，依各該陳述作成時之狀況，並無不適當或顯不可信之情形
    ，且與待證事實具有關聯性，認為以之作為證據應屬適當，
    均有證據能力。
三、按關於非供述證據之物證，或以科學、機械之方式，對於當
    時狀況所為忠實且正確之記錄，性質上並非供述證據，均應
    無傳聞法則規定之適用；如該非供述證據非出於違法取得，
    並已依法踐行調查程序，即不能謂無證據能力（最高法院97
    年度台上字第1401號、97年度台上字第6153號、97年度台上
    字第3854號判決要旨參照）。本案判決以下引用之非供述證
    據，固無刑事訴訟法第159 條第1 項規定傳聞法則之適用，
    然經本院於審理時依法踐行調查證據程序，與本案待證事實
    具有自然之關聯性，且無證據證明係公務員違法取得之物，
    依法自得作為證據。
貳、認定犯罪事實之證據及理由：
一、訊據被告呂宗達固坦承有於111年2月9日晚上9時23分傳送上
    開訊息予告訴人温承瑋等情，然否認有恐嚇危害安全之犯行
    ，辯稱：111年1月25日中午是老闆徐明豐找我回去拿遣散費
    ，我拿了錢以後，就在本案商店門口跟其他員工聊天，我靠
    在菸酒公賣局的米酒籃旁邊，邊聊天我就邊玩米酒籃裡的空
    酒瓶，拎起來再放回去，後來徐明豐可能想說我怎麼還沒走
    ，就從店裡走出來，我就跟他講道理，問他為什麼要辭退我
    ，後來我玩酒瓶剛好把一個酒瓶拎起來，此時告訴人從外面
    走回店內，但我站的角度看不到他過來，徐明豐以為我拎起
    酒瓶是要打告訴人，就從後面把酒瓶抽走，還說我要打告訴
    人，但我並沒有，後來我才跟告訴人講話並發生爭執，隔幾
    天也有用LINE傳「我跟你的問題沒這麼簡單解決」的訊息給
    告訴人，但我沒有要恐嚇告訴人等語。
二、經查：
　㈠證人即告訴人温承瑋於偵訊及本院審理時具結證稱：被告於1
    11年1月25日中午，在本案商店前面跟老闆徐明豐大小聲，
    我當時從倉庫回到本案商店，他看到我回來，情緒變不穩定
    ，開始罵我，說我欠他道歉，我當大家的面跟他道歉，他就
    拿店門口米酒籃上的酒瓶要砸我，徐明豐看到就把酒瓶搶走
    ，酒瓶被拿走後，被告還對我說「不然來單挑（台語）」，
    後來被其他同事安撫，他才離開本案商店。後來隔幾天，他
    又傳LINE跟我說「我跟你的問題沒那麼簡單解決」，被告的
    舉動讓我感到害怕等語（見偵卷第89頁至第90頁、本院卷第
    75頁至第84頁）。又證人徐明豐於偵訊及本院審理時具結證
    稱：我是本案商店的老闆，111年1月25日中午，我叫被告來
    領資遣費，他領完錢就在店門口大小聲，我就走出去看，當
    時我跟被告並沒有起什麼口角，後來告訴人回到店裡，被告
    就一直罵告訴人，他又拿店門口米酒籃的酒瓶舉高作勢要丟
    告訴人，我在旁邊有有拉住他並把酒瓶拿走，被告又繼續大
    小聲，後來其他同事安撫他以後，他才離開等語（見偵卷第
    75頁、本院卷第85頁至第93頁）。
　㈡互核上開證人之證詞，就被告於111年1月25日中午，有在本
    案商店門口，因情緒激動而持空酒瓶作勢要扔擲告訴人之情
    節大致相符。又證人徐明豐與被告或告訴人間並無何利害關
    係，本案亦源於被告與告訴人間之糾紛，其證詞應屬客觀中
    立，無偏袒任何一方之理。另被告確有於111年2月9日晚上9
    時23分許傳送「瑋哥，最近過得可好，我跟你的問題沒這麼
    簡單解決」之訊息予告訴人，此有LINE對話截圖存卷可查（
    見偵卷第51頁），故上述證人之證詞，核與卷內事證相符，
    且無明顯瑕疵之處，應可採信。
　㈢雖被告以前詞辯解，另有證人黃克量於本院審理時證稱：我
    曾是本案商店的員工，被告於111年1月25日中午到本案商店
    找徐明豐領薪水，然後就到店門口找一些員工聊天，他站著
    、手靠在公賣局米酒籃上，邊聊天邊用手摸酒瓶，偶爾把酒
    瓶正手拎起來再放回去，當時我也在門口吃便當、聊天，被
    告在門口抱怨徐明豐有多扣薪水什麼的，後來徐明豐走到店
    門口，就說「你領完錢怎麼還不走」，他們就在講薪水的事
    情，接著告訴人吃飽，從旁邊走到店門口要丟垃圾，被告當
    時邊摸酒瓶，邊跟告訴人說「你欠我一個道歉」，結果徐明
    豐就把酒瓶拿走，可能以為他要打告訴人吧，但被告並沒有
    拿酒瓶要砸告訴人，也沒有叫告訴人來單挑，後來告訴人就
    跟被告道歉等語（見本院卷第94頁至第111頁）。然證人黃
    克量上開所言，已與被告於偵訊、本院準備程序時所稱：在
    告訴人到場之前，我靠在公賣局米酒籃旁跟其他員工聊天，
    三不五時就把米酒籃裡的酒瓶抽出來玩，我有反手把酒瓶抽
    出來兩次，後來告訴人到場後，我越來越激動，有跟告訴人
    說「來單挑（台語）」等語（見偵卷第83頁、本院卷第48頁
    ）不符，而被告於本院審理時又改稱是把酒瓶從米酒籃拎出
    來玩等語（見本院卷第114頁至第115頁），亦已前後不一，
    被告所辯、證人黃克量之證述是否可信，並非無疑。況且，
    倘被告並無從米酒籃中抽出酒瓶作勢欲扔擲告訴人之舉，而
    是在把玩酒瓶，證人徐明豐斷無隨即抽走酒瓶之道理，依照
    常情及一般經驗法則，應是被告與告訴人當時已發生爭執而
    被告有上開舉動，方會令證人徐明豐當機立斷做出抽走被告
    手中酒瓶之處置。故被告前開所辯及證人黃克量之證詞，無
    從採信為真。
　㈣刑法第305條恐嚇危害安全罪之構成要件，於行為人主觀意圖
    上只要對於惡害之內容具有認識即得謂有恐嚇之故意，至
    於行為人對於惡害實際發生之可能性，有無實現惡害之意思
    及其最終之目的或動機何在，均在所不問。又刑法第305條
    之恐嚇罪，所稱以加害生命、身體、自由、名譽、財產之事
    ，恐嚇他人者，係指以使人生畏怖心為目的，而通知將加惡
    害之旨於被害人而言；至於危害通知之方法，亦無限制，無
    論明示之言語、文字、動作或暗示其如不從將加危害，苟已
    足使對方理解其意義之所在，並足以影響其意思之決定與行
    動自由者均屬之，應本於社會客觀經驗法則以為判斷。被告
    於111年1月25日中午，持酒瓶作勢欲砸向告訴人之舉動，再
    於同年2月9日晚上9時23分許以LINE傳送「我跟你的問題沒
    這麼簡單解決」之訊息予告訴人，業經認定如前，依社會一
    般觀念衡量，並綜合判斷被告上開舉動及前揭訊息，確係屬
    加害生命、身體之惡害告知，自屬恐嚇之舉動，足以使人心
    生畏懼，且證人温承瑋亦證稱其會害怕等語，可徵被告客觀
    上有前述恐嚇危安之犯行，主觀上有恐嚇危安之犯意。
三、綜上所述，被告前開所辯，為事後卸責之詞，無從採信。從
    而，本案事證明確，被告犯行，堪以認定，應依法論科。
參、論罪科刑：
　㈠核被告所為，係犯刑法第305條之恐嚇危害安全罪。
　㈡被告就犯罪事實欄所載之恐嚇行為，時間上係於密接之時間
    內所為，且侵害同一告訴人之法益，各次行為之獨立性極為
    薄弱，依一般社會觀念，在時間差距上，難以強行分開，在
    刑法評價上，以視為數個舉動接續施行，合為包括一行為予
    以評價較為合理，應論以接續犯。
　㈢爰以行為人之責任為基礎，本院審酌被告為本案犯行之緣起
    係因與告訴人間有工作糾紛，被告因受資遣，使其情緒失控
    ，而為本案犯行，雖事出非無因，然其未能控制自己的情緒
    、平和處理糾紛，以致發生本案，實有不當之處；復考量被
    告為本案犯罪之手段、對告訴人所生之危險或損害，及告訴
    人對本案之意見（見本院卷第85頁）；兼衡被告前無犯罪紀
    錄，此有臺灣高等法院被告前案紀錄表可佐（見本院卷第11
    頁），素行非差，本案犯後未坦承犯行、未與告訴人和解之
    態度，及其於本院審理時自承之智識程度、生活狀況（見本
    院卷第118頁至第119頁）等一切情狀，量處如主文所示之刑
    ，並諭知易科罰金之折算標準，以期相當。
肆、沒收：　　　　
    被告為本案恐嚇犯行之酒瓶，係其在本案商店門口米酒籃中
    所取，顯非被告所有，爰不予宣告沒收。
據上論斷，應依刑事訴訟法第284條之1、第299條第1項前段，判
決如主文。
本案經檢察官邱舒虹提起公訴，檢察官陳昭銘到庭執行職務。
中　　華　　民　　國　　111 　年　　12　　月　　19　　日
　　　　　　　　　刑事第二庭  法　官　陳雅菡
以上正本證明與原本無異。　　　　　　　　　　　　　　　　如不服本判決應於收受判決後20日內向本院提出上訴書狀，並應敘述具體理由。其未敘述上訴理由者，應於上訴期間屆滿後20日內向本院補提理由書(均須按他造當事人之人數附繕本)「切勿逕送上級法院」。告訴人或被害人如對本判決不服者，應具備理由請求檢察官上訴，其上訴期間之計算係以檢察官收受判決正本之日期為準。　　　　　　　　　　　　　　　
　　　　　　　　　　　　　　　書記官　張佑慈　　　
中　　華　　民　　國　　111 　年　　12　　月　　19　　日
附錄本案論罪科刑法條：
中華民國刑法第305條
以加害生命、身體、自由、名譽、財產之事恐嚇他人，致生危害
於安全者，處2年以下有期徒刑、拘役或9千元以下罰金。